臺灣高等法院刑事判決　　　　　　　　　　　　　　九十年度上訴字第三五六號
　　上　訴　人
　　即　被　告　乙○○
　　指定辯護人　本院甲○辯護人　王永炫
　　上　訴　人
　　即　被　告　丁○○
　　選任辯護人　袁健峰　律師
　　　　　　　　陽文瑜　律師
右上訴人因違反毒品危害防制條例等案件，不服臺灣桃園地方法院八十九年度訴字第
一六七七號，中華民國九十年九月十八日第一審判決（起訴案號：臺灣桃園地方法院
檢察署八十九年度偵字第一五二六四號）提起上訴，本院判決如左：
    主  文
原判決關於乙○○、丁○○部分撤銷。
乙○○共同販賣第二級毒品未遂，累犯，處有期徒刑參年拾月，扣案之第二級毒品安
非他命（驗餘淨重肆佰玖拾點捌伍公克）沒收銷燬之。
丁○○無罪。
    事  實
一、乙○○前於八十五年間，因違反麻醉藥品管理條例案件，經臺灣桃園地方法院判
    處有期徒刑六月確定，於八十六年五月二十六日執行完畢，仍不知悛悔。緣丁○○之友人丙○○因欲購入第二級毒品安非他命（下稱安非他命）供己施用，乃向
    丁○○詢問何處可購買，適丁○○轉向其友人乙○○打探結果，得知乙○○有一
    友人即不詳姓名之成年男子綽號三哥者持有安非他命求售，乃乙○○竟與該三哥
    者基於意圖營利之犯意聯絡，先由乙○○居中聯繫安排該三哥者售賣安非他命給
    丙○○，約明雙方於八十九年十月三日下午三時三十分許，在桃園縣桃園市○○
    路一六六號富貴庭園一樓內碰面。屆時，丙○○攜帶現金新台幣（下同）十三萬
    元交由丁○○保管，二人與乙○○一同前往上址一樓內等候，該三哥者亦依約攜
    帶安非他命一包（淨重四百九十一點一七公克，鑑析用罄零點三二公克，驗餘淨
    重四百九十點八五公克）前來準備交易，嗣因該三哥者堅持開價十五萬元賣出，
    不為丙○○所接受，致未成交而不遂。該三哥者旋即將上開安非他命交予乙○○
    保管持有而先行離去，迄同日晚上六時三十分許，丙○○、乙○○、丁○○三人
    欲離開富貴庭園時，為警在上址旁之停車場內查獲，並分別自乙○○、丁○○身
    上扣得上開安非他命乙包、現金十三萬元，而循線查獲上情。
二、案經桃園縣警察局八德分局報請臺灣桃園地方法院檢察署檢察官偵查起訴。
    理  由
甲、有罪（即上訴人乙○○）部分：
一、上訴人即被告乙○○矢口否認有何與三哥共同販賣安非他命之犯行，辯稱：伊僅
    介紹三哥與丙○○認識，當天是丁○○約同伊前往，伊並不知丙○○與三哥交易
    安非他命情事云云。
二、惟查，右揭丙○○因欲購買安非他命，乃向友人丁○○探詢何處可購得，經丁○○轉而詢問友人即上訴人乙○○上情，乙○○如何居中聯繫其友人綽號三哥者，
    相約於前開時地由三哥攜帶安非他命，丙○○攜帶現款前往會合商洽交易安非他
    命事宜，後因價格談不攏致未成交，為警自上訴人身上查獲由三哥帶來欲與丙○○交易之晶體物乙包（經鑑驗係安非他命，詳後述），及從上訴人丁○○身上起
    出一十三萬元之事實，除有上開晶體物扣案可徵，該晶體物經送憲兵司令部刑事
    鑑識中心鑑定結果，確係甲基安非他命（淨重四百九十一點一七公克，鑑析用罄
    零點三二公克，驗餘淨重四百九十點八五公克），亦有該中心八十九年十二月十
    五日（８９）綱得字第一六九七九號鑑驗通知書一紙可佐（見原審卷第九十四頁
    ）外，並據：
（一）上訴人乙○○供稱：「：：丁○○在本（十）月三日九時左右打電話給我叫我
      幫他找毒品，約中午我老闆（按即友人，下同）三哥恰好打電話給我，我就跟
      他講，我三哥就叫我約丁○○等人至桃園市富貴庭園西餐廳內等他，我就與廖
      、楊（即丁○○、丙○○。下同）等人先至現場西餐廳內守候三哥，三哥到達
      時就在找楊與廖談毒品價錢，：，因價錢談不攏（三哥）就離去」、「我與楊
      、廖在西餐廳時身上未有毒品，等到三哥來後與他二人談價錢，說不攏要離去
      才交給我該包毒品」（見偵查卷第二十頁正反面）」、「是我們約好地點找他
      （即三哥）去的，毒品是他帶過來的，是用黑色油紙袋裝著」（見偵查卷第六
      十七頁）」、「因三哥與楊、廖二人談價錢談不攏，後因三哥要去辦事所以把
      東西（即上開安非他命乙包）交給我，：」、「（楊要買毒品是透過廖與你聯
      絡？）是」（見偵查卷第四十一頁正反面）；
（二）共同被告丙○○供稱：「該新台幣十三萬元確是我交給丁○○用來跟乙○○購
      買毒品沒錯」、「：：我找丁○○請他幫我找毒販接洽交易，丁○○：：：打
      電話告知我已找到毒販，並約我在三日下午十五時三十分在桃園市富貴庭園西
      餐廳內洽並談議價錢」（見偵查卷第十頁正反面）」、「今（三）日下午三時
      三十分我就先開車載乙○○、丁○○先至該西餐廳內接洽，乙○○就告知我等
      他老闆來再談，約等半小時後他老闆出現就與我洽談毒品價錢，然後告知我警
      方查扣的：：安毒要以新台幣十五萬元出售，我就告知我只帶十三萬來，：：
      （他老板）約十分鐘左右後離去，我就與乙○○談請他與他老闆再議價錢，談
      完後至該西餐廳內停車場要開車時，就被警方所查獲」、「：：，是乙○○他
      老闆來時才將該毒品交給他，我與黃員老闆第一次見面」（見偵查卷第十一頁
      ）、「：：，我有透過丁○○請乙○○買毒品，我那天（即十月三日）有帶十
      三萬元去，買多少毒品沒有談好，後來三哥有帶毒品來，三哥說要賣給我十五
      萬元，所以沒有交易成功，：，我買毒品是要自己用的，沒有交易成功那十三
      萬元是丁○○拿著被查獲的，我們沒有交易成功後三哥就先走，：」（見原審
  卷第四十四頁）；
（三）上訴人丁○○供稱：「：：楊（澎豪）告知我要購買毒品，並問我是否有認識
      販毒之人，我就聯絡乙○○約在本（十）月三日十五時三十分在桃園市○○路
      一六六號富貴庭園西餐廳內見面並談價錢，到達該餐廳內乙○○告知我兩人等
      他老板過來再說，：，黃員老板過來與丙○○談毒品價錢，黃員老板說查扣毒
      品要賣十五萬元，而丙○○只帶十三萬元，所以就談不攏，後他老板就先離去
      ，乙○○就帶毒品要我們開車載至桃園火車站，；，在停車場要開車時就被警
      方查獲。楊員將錢放在我身上是要我拿給乙○○看，因楊員是第一次與黃員見
      面」（見偵查卷第二十五頁）、「身上現金是丙○○的」「我是跟乙○○聯絡
      」「黃再去找三哥」（見偵查卷第四十一頁正反面、第六十頁）、「：現場扣
      到的毒品及十三萬元是我們當天交易的，我當時主要幫丙○○買毒品的」（見
      原審卷第三十三頁）；等各語綦詳，互核一致。共同被告丙○○與丁○○等人
      所為交易經過之陳述，核與上訴人乙○○之供述，若合符節，復有上開安非他
      命扣案足資補強，應足信為真實。至丙○○初稱係「阿義」託其購買安非他命
      ，及於本院調查時一度改稱十三萬元非用以購買安非他命，亦無向上訴人或三
      哥購買安非他命云云，要與事實不符，並不足採信。
三、按共同正犯，係共同實施犯罪行為之人，在共同意思範圍內，各自分擔犯罪行為
    之一部，相互利用他人之行為，以達其犯罪之目的，其成立不以全體均行參與實
    施犯罪構成要件之行為為要件。如行為人以自己共同犯罪之意思，事前同謀，而
    由其中一部分人實行犯罪之行為者，亦應認為共同正犯，使之對於全部行為所發
    生之結果，負其責任。如前述，上訴人乙○○從丁○○處得知丙○○有意購買安
    非他命之訊息，即居中聯絡賣主即其友人三哥相約於前揭時地當面洽議購買，後
    因價格問題未成交，依上訴人所言，在現場時有關安非他命買賣價格雖係由三哥
    與丙○○直接協商，且就三哥販賣安非他命之利得如何與其分霑，亦不實說，但
    該三哥係依乙○○之居間聯繫而攜帶所欲販售之安非他命前來，顯然乙○○就販
    賣安非他命給丙○○一事已有認識，事前謀議，嗣該三哥又將價值不菲之上開安
    非他命交由乙○○持有保管俟價格談妥後再交易，足見其兩人有一定之信任與交
    情。於此情形，則上訴人乙○○尚非僅止於單純介紹該三哥賣出安非他命給丙○○之幫助行為而已，應係有以自己共同犯罪之意思而與該三哥為販賣安非他命之
    犯意聯絡，至為顯然。被告上開所辯，核非可採。至上訴人乙○○所稱安非他命
    係三哥所有，該三哥即戊○○其人，則經原審傳拘戊○○無著（見原審卷第一三
    二、二一六頁），核該三哥是否即係戊○○，因與已明之待證事項即上訴人有無
    與三哥共同販賣安非他命之犯行，並無關涉，本院認無再傳喚必要。
四、查販賣安非他命係屬違法行為，非可公然為之，亦無公定之價格，不論是瓶裝或
    紙包之安非他命，均可任意分裝增減份量，而每次買賣之價量，亦隨時依雙方之
    關係深淺、資力、需求之數量及對行情之認知、來源是否充裕、販賣者是否渴求
    資金、查緝是否嚴緊、購買者被查獲時供述購買對象之可能性之風險評估等，因
    而異其標準並機動調整，非可一概而論。販賣之人從價差或量差中牟利方式雖異
    ，其意圖營利之非法販賣行為則一。本件上訴人乙○○居中聯繫賣主三哥攜帶安
    非他命前來求售，雖該三哥當初販入之價格無從查考，但其因與買主丙○○所出
    價格有二萬元之價差致未成交，依此交易方式，至少可以確認上開安非他命販入
    價格應不低於十三萬元，則上訴人與該三哥在決定賣出伊始即已具有營利之意圖
    ，灼然甚明。至該三哥是否於販入之初即有以營利為目的，依卷證所示尚與上訴
    人所涉此部分犯行無關，應為其有利之認定，附此敘明。事證明確，上訴人犯行
    ，堪以認定。
五、核上訴人乙○○所為，係犯毒品危害防制條例第四條第二項、第五項之販賣第二
    級毒品未遂罪。其與該三哥間就上開犯行，互有犯意聯絡及行為分擔，已如前述
    ，皆為共同正犯，持有安非他命之低度行為，為販賣之高度行為所吸收，不另論
    罪。上訴人乙○○已著手賣出安非他命行為，嗣因雙方價格談不攏而無法完成交
    易，為未遂犯，因實害行為尚未發生，依刑法第二十六條前段減輕其刑。上訴人
    前於八十五年間，因違反麻醉藥品管理條例案件，經原審法院判處有期徒刑六月
    確定，於八十六年五月二十六日執行完畢，有本院被告全國前案紀錄表可佐，其
    於五年內再犯有期徒刑以上之本罪，為累犯，除法定本刑無期徒刑部分，依法不
    得加重外，依刑法第四十七條規定加重其刑。並先加後減之。
六、原審就此部分據以論科，雖非無見。然查，原判決事實一欄雖記載上訴人賣出安
    非他命之行為具有營利意圖，但理由一欄則未見及敘明所憑依據，致有理由不備
  之違誤。上訴意旨仍執不知該三哥販賣安非他命，無有與之共同犯罪之前詞，雖
    非可採，惟原判決關此部分既有可議，即屬無可維持，應予撤銷改判。爰審酌上
    訴人乙○○非法販賣安非他命，嚴重破壞社會治安，戕害國人身心健康至鉅，惟
    因未成交實害尚未發生，亦無利得及其如前述之素行、犯罪後之態度等一切情狀
    ，衡處有期徒刑三年十月，以資儆懲。扣案之上開安非他命乙包（驗餘淨重四百
    九十點八五公克），依毒品危害防制條例第十八條第一項前段之規定，宣告沒收
    銷燬之。
乙、無罪（即上訴人丁○○）部分：
一、公訴意旨略以：上訴人即被告丁○○因乙○○曾告知如有人要購買大量毒品可向
    其連絡，丁○○乃基於幫助乙○○販賣毒品之故意，而有如事實欄所載之幫助乙○○與三哥共同販賣安非他命給丙○○未遂之行為，因認上訴人丁○○涉犯幫助
    販賣第二級毒品未遂罪嫌。原判決則認定上訴人丁○○係成立幫助丙○○販賣安
    非他命罪刑。
二、上訴人丁○○雖就如事實一欄所載安非他命之交易經過，供承不諱，惟堅詞否認
    有幫助乙○○販賣犯意，辯稱：伊與丙○○均有吸食安非他命，找上乙○○買安
    非他命係因丙○○問伊何處可以買到，伊係要幫助丙○○購買等語。經查，上訴
    人丁○○固曾自白乙○○曾在閒聊中告知伊如有人要購買大量毒品，他有辦法可
    以向其連絡（見偵查卷第二十五頁、原審卷第三十三頁），但上訴人於本院調查
    時則已明白否認上情（見本院卷第七十五頁）。卷查，乙○○自警局初訊以迄於
    本院審理時均始終不曾提及曾告知丁○○如有人要購買毒品可與其連絡之情（乙○○在本院甚至否認有此一說。見本院卷第五十五頁）。上訴人丁○○與乙○○
    原本認識，已據渠等陳明，兩人又均有吸食安非他命前科，有其二人之本院被告
    全國前案紀錄表可徵，吸毒者相互打探何處得以購買毒品，依事理自屬可能，則
    丙○○以其意欲購買安非他命之事相詢有吸毒前科之友人即上訴人丁○○，丁○○再轉而向同有前科之友人乙○○打探尋覓賣主，凡此經過並無違情悖理之處，
    上訴人丁○○及丙○○所稱上情，應屬真正而可採信。上訴人丁○○前開自白，
    既與乙○○所述不符，又查無其他證據足資補強，自不能遽採為上訴人丁○○論
    罪之依據。上訴人丁○○並非因乙○○起意販賣安非他命而替其找上買主丙○○
    ，已難認有幫助乙○○之犯意，矧查，丙○○所攜帶欲購毒之十三萬元係交由丁○○保管而由丙○○與該三哥議價，職此以觀，則上訴人丁○○之地位即等同於
    買主之丙○○，要不能僅因其代丙○○聯繫向乙○○購買安非他命，即謂其有幫
    助乙○○販賣安非他命之積極行為。至丙○○所欲購買之上開安非他命，數量固
    然不少，但丙○○與丁○○均稱係供己施用，依事證又查無有於販入之初即具營
    利之目的，已難僅憑數量之多寡遽以推測係供轉賣第三人牟利之用。參之丙○○
    所涉本部分事實，亦未據原審另案認定係基於營利而販入，此有原審八十九年度
    訴字第九一九號刑事判決可稽（見原審卷第二一二頁），又丙○○因買賣價格問
    題而未成交，亦未持有或據以施用上開安非他命（此部分不罰未遂犯），則基於
    正犯不成立犯罪，幫助犯自無由單獨成罪之法理，原判決所認上訴人丁○○係幫
    助丙○○販賣之論斷，自嫌乏據。原判決關此部分不察，而為上訴人丁○○有罪
    之判決，即有不合。上訴意旨執以指摘，為有理由，應由本院予以撤銷，為上訴
    人丁○○無罪之諭知。
據上論斷，應依刑事訴訟法第三百六十九條第一項前段、第三百六十四條、第三百零
一條第一項、第二百九十九條第一項前段、毒品危害防制條第四條二項、第五項、第
十八條第一項前段、刑法第十一條、第二十八條、第二十六條前段、第四十七條，判
決如主文。
本案經檢察官吳國南到庭執行職務。中
中      華      民      國    九十一    年      一      月    二十四    日
                              臺灣高等法院刑事第二十三庭
                                  審判長法  官  黃  瑞  華
                                        法  官  宋      祺
                                        法  官  吳      燦
右正本證明與原本無異。
如不服本判決應於收受送達後十日內向本院提出上訴書狀，其未敘述上訴之理由者並
得於提起上訴後十日內向本院補提理由書（均須按他造當事人之人數附繕本）。
                                        書記官  陳  靜  姿
中      華      民      國    九十一    年      一      月    二十五    日
附錄：本判決論罪科刑法條
毒品危害防制條例第四條第二項、第五項
製造、運輸、販賣第一級毒品者，處死刑或無期徒刑；處無期徒刑者，得併科新臺幣
一千萬元以下罰金。
製造、運輸、販賣第二級毒品者，處無期徒刑或七年以上有期徒刑，得併科新臺幣七
百萬元以下罰金。
製造、運輸、販賣第三級毒品者，處五年以上有期徒刑，得併科新臺幣五百萬元以下
罰金。
製造、運輸、販賣專供製造或施用毒品之器具者，處一年以上七年以下有期徒刑，得
併科新臺幣一百萬元以下罰金。
前四項之未遂犯罰之。
